【裁判字號】    97,交抗,287
【裁判日期】    970612
【裁判案由】    聲明異議
【裁判全文】
臺灣高等法院高雄分院刑事裁定         97年度交抗字第287號
抗   告   人
即原處分機關  交通部公路總局高雄
              區監理所澎湖監理站
代   表   人  蔡益明
上列抗告人因違反道路交通管理處罰條例聲明異議案件，不服臺
灣澎湖地方法院中華民國97年5 月12日裁定（97年度交聲字第8
號），提起抗告，本院裁定如下：
    主  文
抗告駁回。
    理  由
一、抗告意旨略以：受處分人甲○○於民國96年11月12日某時酒
    醉騎乘J3R-031 號重型機車，同日下午8 時52分許，途經澎
    湖縣馬公巿中山路與民福路口，為員警攔查，並測得受處分
    人甲○○之呼氣酒精濃度達每公升0.62毫克，受處分人甲○
    ○固經臺灣澎湖地方法院檢察署檢察官於96年12月3 日以96
    年度偵字第753 號為緩起訴處分，並於緩起訴處分書中載明
    緩起訴期間為1 年，且受處分人甲○○應向財團法人臺灣更
    生保護會澎湖分會支付4 萬元，而受處分人甲○○亦已繳付
    4 萬元。但檢察官為緩起訴處分時，對被告所為之指示及課
    予之負擔，係一種特的處遇措施，並非刑罰，故緩起訴處分
    確定後，視同不起訴處分確定，即得依道路交通管理處罰條
    例第35條第1 項第1 款裁處行政罰鍰。原裁定就受處分人甲
    ○○違反汽車駕駛人駕駛汽車經測試檢定酒精濃度超過規定
    標準罰鍰4 萬5 千元之處分撤銷，即有未合。
二、按行政罰法第26條規定：「一行為同時觸犯刑事法律及違反
    行政法上義務規定者，依刑事法律處罰之。但其行為應處以
    其他種類行政罰或得沒入之物而未經法院宣告沒收者，亦得
    裁處之。前項行為如經不起訴處分或為無罪、免訴、不受理
    、不付審理之裁判確定者，得依違反行政法上義務規定裁處
    之。」。經查，受處分人甲○○於96年11月12日下午8 時52
    分許，騎乘J3R-031 號重型機車行經澎湖縣馬公巿中山路與
    民福路口，為員警攔查後，測得呼氣酒精濃度達每公升0.62
    毫克，經澎湖縣政府警察局警員當場製單舉發，嗣經抗告人
    機關於97年4 月14日裁決罰鍰4 萬5 千元，另移送臺灣澎湖
    地方法院檢察署檢察官偵辦，經檢察官於96年12月3 日以96
    年度偵字第753 號為緩起訴處分，緩起訴期間為1 年，受處
    分人甲○○並應向財團法人臺灣更生保護會澎湖分會支付4
    萬元，而受處分人甲○○已繳付4 萬元，緩起訴期滿日為97
    年12月17日，此均有澎湖縣政府警察局舉發違反道路交通管
    理事件通知單、臺灣澎湖地方法院檢察署檢察官96年度偵字
    第753 號緩起訴處分書、及臺灣澎湖地方法院檢察署檢察官
    執行緩起訴處分命令通知書、財團法人臺灣更生保護會澎湖
    分會收據及受處分人甲○○前案紀錄表在卷可稽，即堪認定
    。又依刑事訴訟法第253 條之3 規定，被告於緩起訴期間內
    ，有該條所列情形之一者，檢察官得依職權或依告訴人之聲
    請撤銷原處分，繼續偵查或起訴。是緩起訴期間尚未屆滿前
    ，緩起訴處分與不起訴處分之法律效果尚屬不同，緩起訴處
    分即非屬不起訴處分。因此，受處分人甲○○於緩起訴期間
    尚未屆滿前，既有緩起訴遭撤銷及受刑事追訴處罰之可能，
    抗告人機關於受處分人甲○○緩起訴期間屆滿前，適用行政
    罰法第26條第2 項規定而為行政處罰，於法即有未合，且將
    使受處分人甲○○有同時遭受行政處罰及刑事處罰之可能。
    再者，或謂受處分人甲○○得於將來遭受刑事處罰後，再循
    行政程序請求返還已繳罰鍰。然如此一來，受處分人甲○○
    除須先依限繳納罰鍰外，將來倘遭撤銷緩起訴及受刑事追訴
    處罰，受處分人甲○○其後得否請求返還已繳罰鍰？其請求
    返還已繳罰鍰之法律依據為何？又請求之對象及行政程序為
    何？此等均涉及法律專業，就一般人民而言，實屬繁瑣難懂
    。故受處分人甲○○於緩起訴期間屆滿前，不但就該罰鍰財
    產之處分權受限制在先，復因遲延返還而受損害在後，且受
    處分人甲○○尚須承受行政程序甚或行政訴訟之時間、經濟
    上不利益。另就抗告人機關而言，其僅須等待受處分人甲○
    ○緩起訴期間經過再作處理即可。二相比較之下，抗告人機
    關有何急於裁罰之必要，而強令受處分之一般人民承受上述
    之不利益？此顯非行政為民之理念。從而，原審裁定撤銷抗
    告人機關裁處受處分人甲○○罰鍰4 萬5 千元部分，尚無違
    誤。本件抗告，並無理由，應予駁回。
三、據上論結，應依刑事訴訟法第412 條，裁定如主文。
中    華    民    國    97    年    6     月    12    日
                  刑事第八庭    審判長法  官   李炫德
                                      法  官   陳志銘
                                      法  官   郭玫利
以上正本證明與原本無異。
不得再抗告。
中    華    民    國    97    年    6     月    12    日
                                      書記官   楊茱宜


司法院資訊處製作；財團法人民間司法改革基金會備份。
